最高法院刑事判決　　　　　　九十六年度台上字第六一七一號
上　訴　人　甲○○
上列上訴人因強盜案件，不服台灣高等法院台南分院中華民國九
十五年二月八日第二審判決（九十四年度上訴字第一一九八號，
起訴案號：台灣台南地方法院檢察署九十四年度偵字第三二八八
號），提起上訴，本院判決如下：
    主  文
原判決撤銷，發回台灣高等法院台南分院。
    理  由
本件原判決認定：上訴人甲○○於民國九十四年三月三日下午三
時五十分許，在台南縣玉井鄉○○村○○街一六六號住處房間內
，因向其母乙○索討新台幣（下同）五百元未果，竟意圖為自己
不法之所有，先以「要殺死其孫女胡慈軒」等語脅迫乙○交出金
錢，因乙○不予理會而欲走出房間，上訴人繼而出手從乙○背後
強勒乙○之脖子，至使乙○昏倒而不能抗拒，逕從乙○褲子口袋
中強行取出其所有之皮包，並取走皮包內之現金一千八百元及乙
○之健保卡一張（其中健保卡部分並無不法所有之意圖），得手
後於離開之前，復將現金中之一千元券、五百元券各一紙（共一
千五百元）丟回房間地上始揚長而去，嗣經乙○報警處理等情。
因而維持第一審論處上訴人意圖為自己不法之所有，以強暴至使
不能抗拒，而取他人之物罪刑之判決，駁回上訴人（及檢察官）
在第二審之上訴，固非無見。
惟查：(一)、刑事訴訟法第三百六十八條所規定，第二審法院認為
上訴無理由者，應以判決駁回之，係指第一審判決與第二審審理
結果所應為之判決相同者而言。若第二審所認定之事實、適用之
法律或所量定之刑期，與第一審判決不同時，即屬上訴有理由，
應將第一審判決撤銷改判，不能駁回上訴。本件第一審判決對於
上訴人之行為，經審酌其一切情狀，係量處有期徒刑「五年六月
」。而第二審經審理結果，認為上訴人之行為，判處有期徒刑「
五年二月」，為妥適之刑（見原判決第七頁第二十九行至第三十
行），則關於刑之量定，其形成心證之認知，即與第一審不同。
乃原判決並未撤銷改判，而仍駁回上訴人（及檢察官）在第二審
之上訴，致兩審判決所量定之有期徒刑「五年六月」、「五年二
月」併存，自有違誤。(二)、已受請求之事項未予判決者，其判決
當然違背法令，刑事訴訟法第三百七十九條第十二款定有明文。
本件依據檢察官起訴之事實，係認上訴人意圖為自己不法之所有
，而強盜乙○所有之一千八百元及健保卡一張。原審經審理結果
，認為上訴人僅強盜三百元，且對於健保卡部分亦無不法所有之
意圖（見原判決第六頁第二十行至第七頁第四行）。如果無訛，
則其有罪裁判之範圍已經減縮，但對於檢察官業已起訴之其餘部
分（即強盜一千五百元及健保卡部分）所為訴訟上之請求，是否
成立犯罪？則未予論斷（未說明不另為無罪之諭知），亦有已受
請求之事項未予判決之違法。(三)、有罪判決所認定之事實，與所
採用之證據，不相適合時，即屬證據上理由矛盾，其判決當然為
違背法令。原判決已明白認定，上訴人僅強盜三百元，但卻以扣
案之「百元鈔六張」採為證據（見原判決第二頁第二十九行至第
三十行），亦有證據上之理由矛盾。以上或為上訴意旨指摘所及
，或為本院得依職權調查之事項，應認原判決有撤銷發回更審之
原因。另原判決既認定上訴人僅強盜三百元，但事實記載「強行
取走現金一千八百元，……『得手後』」於離開前，將一千五百
元丟回房間，似認為強盜一千八百元既遂後，將贓物一千五百元
丟回房間，其用語亦非妥適，併此指明。
據上論結，應依刑事訴訟法第三百九十七條、第四百零一條，判
決如主文。
中　　華　　民　　國　九十六　年　 十一 　月　 十五 　日
                      最高法院刑事第十庭
                          審判長法官  謝　俊　雄
                                法官  陳　世　雄
                                法官  魏　新　和
                                法官  吳　信　銘
                                法官  徐　文　亮
      本件正本證明與原本無異
                                      書  記  官
中　　華　　民　　國　九十六　年　 十一 　月　 十九 　日
                                                      Ｑ
